臺灣板橋地方法院民事判決　　　　　　　93年度訴字第1582號
原　　　告　甲○○○ ○○○○.
　　　　　　　　　　　　, M.
法定代理人　乙○○○○ ○○ .
　　　　　　　　　　　　, M.
訴訟代理人　陳建瑜律師
　　　　　　連元龍律師
複代理人　　麥怡平律師
被　　　告　仟庭企業有限公司
　　　　　　　　　　　　號三樓.
法定代理人　丁○○
　　　　　　　　　　　　號三樓.
被　　　告　仟紡企業有限公司
　　　　　　　　　　　　號三樓.
法定代理人　丙○○
　　　　　　　　　　　　號三樓.
前列二人共同
訴訟代理人　陳柏舟律師
複代理人　　呂其昌律師
複代理人　　林啟瑩律師
複代理人　　張靜怡律師
上列當事人間請求損害賠償事件，經本院於民國96年10月24日言
詞辯論終結，判決如下：
    主  文
原告之訴及其假執行之聲請均駁回。
訴訟費用由原告負擔。
    事實及理由
一、原告起訴主張：
  (一)緣被告2 公司以其共同英文名稱GREEN PARK CO., LTD ，於
    民國92年1 月間出售原告公司布料style no.315MM-600doz.
    , 以及style no.315XM-600doz.二批，下單前原告曾特別指
    示被告公司須特別注意該二批用以製作休閒運動衫之布料，
    「上半部為奶油色（CREAM COLOR） 應為亮色；下半部則為
    暗茄色，不得有褪染之情形」，經被告公司實際經營、負責
    之Tony Yeh與Grace 聲明保證無問題後方進行交易，然原告
    於92年8 月間收受該二批布料加工製成成衣後，竟發現系爭
    二批布料嚴重褪色，奶油亮色部分全遭茄色褪染，導致原告
    客戶拒絕接受此等嚴重瑕疵之成衣商品，造成重大損害。
  (二)原告立即以電子郵件及傳真方式通知被告上開瑕疵並要求賠
    償，嗣後原告負責人Mr. Vashi T. Balani 更於92年9 月間
    來台親自與被告說明、協商，經被告承諾以賠償差價，及補
    貨方式解決。然此後被告即音訊全無，對原告之傳真及電子
    郵件均拒絕回覆，亦未履行賠償退貨之承諾。原告不堪此等
    重大損失，復委請律師發函要求被告賠償損害，經被告傳真
    函覆同意系爭布料確有瑕疵，但希望以其他方式和解以降低
    損失，兩造並於93年4 月14日假雙榜法律事務所進行當面協
    商，終因被告公司拒絕支付分毫賠償而告吹。
  (三)原告為菲律賓之外商公司，向被告購買系爭布料前，即曾就
    布料顏色應避免褪染之重要品質提出要求，並獲得被告承諾
    。今系爭布料果因加工製成成衣發生褪染情形，導致原告遭
    到客戶退貨，經菲國外交部、我駐菲台北經濟文化辦事處之
    書面認證，原告就系爭布料褪染導致損失為美金3 萬3,709.
    01元，加上原告負責人三度來台協商、解決本件爭議之食宿
    旅費損失，總計原告受有美金3 萬9 千元之損害，依民法第
    227 條、226 條第1 項及360 條之規定，被告自應負損害賠
    償責任。
  (四)為此，依據債務不履行及買賣瑕疵擔保之法律關係，請求被
    告連帶給付美金3 萬9 千元，及自起訴狀繕本送達翌日（即
    93年10月6 日）起至清償日止按年息5%計算之利息，並陳明
    願供擔保請准宣告假執行。
二、被告則抗辯：
  (一)本件原告自始係與仟庭企業有限公司接洽，而後之出貨、報
    關皆是由仟庭企業有限公司所為，則被告仟紡企業有限公司
    並當本件買賣契約之當事人。退步言，縱認被告二公司皆為
    買賣契約之當事人，依民法第270 條及271 條規定，亦僅為
    可分之債，應各平均分擔，而非負連帶責任。
  (二)原告主張92年1 月下單，92年8 月收受該二批布料，但事實
    上，被告早於92年3 月11日及14日出貨，有出口報單1 份可
    憑，且原告於92年1 月2 日向被告下單，從未提及「不得有
    褪染」之情形，被告亦無「聲明保證無問題」。又原告下單
    後直至被告92年3 月出貨前，雙方間亦就布料品質亦有確認
    過程。92年1 月9 日原告來信要求被告先寄5 公斤染好的布
    給原告確認，以便原告決定是否同意。92年1 月25日原告委
    請第三人PRESTIGE GLOBAL CO., LTD（即向原告訂購成衣之
    公司）向被告表示，經測試結果，其中有一小部分「NOT OK
    」，該第三人要求重新提供，以便再次驗貨。92年1 月29日
    原告再次要求被告寄出樣本，並要求依其指定日期寄出，申
    言之，自92年2 月4 日至3 月8 日之間，原告亦排定有測試
    布料之行程。92年2 月25日原告再次來信提及同意被告所染
    之布料，並要求寄一些樣本以便測試。92年2 月27日原告來
    信催討樣本，被告並表示已經寄出。92年3 月11、14日被告
    出貨。92年4 月9 日來信增加訂單。由上述確認過程可知，
    系爭布料係經原告派人驗貨，更要寄送樣品給原告測試，最
    後原告同意後始出貨，被告所出貨物根本就無任何瑕疵。
  (三)縱認原告所提出之布料為被告所出口，然經原告加工處理不
    當，瑕疵應為原告所造成，蓋系爭布料已於92年3 月出貨，
    至92年4 月原告再追加訂單，而直至92年8 月始主張瑕疵，
    是否真有瑕疵已有疑問。又如真有瑕疵，亦應只有一小部分
    ，而非原告所主張全部之貨品皆有瑕疵，此觀諸第三人就原
    告所主張褪染之問題，亦僅主張111 件，而非原告主張之全
    部自明。再者，被告92年3 月出貨至92年8 月原告遭第3 人
    退貨之間，原告究以何種方式加工，有無避免褪染之程序，
    貨物存放於何處，有無遭颱風泡水，是否遭高溫暴曬？諸多
    問題皆有可能導致布料之變質，顯見褪染問題當然係告加工
    過程所造成，豈能要求被告賠償。
  (四)原告所提出經認證之證明文件，僅能證明原告公司負責人確
    實有至瑪利基納市地區審判法院作宣誓之動作，但其宣誓之
    內容，該法院並不做查證之動作，亦不對宣示內容做保證，
    自無從作為認定原告確實受有損害之證明。
  (五)為此，請求駁回原告之訴及其假執行之聲請，並陳明如受不
    利判決，願供擔保請准宣告免假執行。
三、兩造不爭執之事實：
  (一)原告於92年1 月間向被告仟庭企業有限公司購買stylno.315
    MM-600doz., 以及style no.315XM-600doz.二批布料。
  (二)被告於92年3 月11、14日為系爭二批布料，以仟庭企業有限
    公司名義辦理出口報關手續。
四、本件爭點及本院判斷：
  (一)被告仟紡企業有限公司與原告間就系爭布料有無買賣契約：
  當事人互相表示意思一致者，無論其為明示或默示，契約即
    為成立，民法第153 條第1 項定有明文。查仟紡企業有限公
    司係依我國公司法向經濟部辦理登記而合法成立之公司，統
    一編號為00000000，仟庭企業有限公司亦係依我國公司法向
    經濟部辦理登記而合法成立之公司，統一編號為00000000，
    兩者法人格截然不同，而當事人之資格為交易上之最重要事
    項之一，不能僅因兩個不同之法人營業處所設於同一，即認
    兩個不同之法人均為交易之相對人，原告仍應就其與個別之
    法人均就買賣達成意思表示負舉證責任。
  原告雖提出丙○○之名片一張，主張：兩家公司設於同一處
    所，且丙○○係被告仟紡企業有限公司之經理，故被告仟紡
    企業有限公司亦為系爭交易之當事人云云。惟查上開名片上
    已分別載明兩家公司之統一編號，而統一編號為交易上辨視
    交易對象之重要憑據，與公司為交易者均可輕易從公司出具
    文件上記載之統一編號瞭解係與何種公司為交易，否則，與
    關係企業為交易者，豈非與整個關係企業之每家公司均有契
    約關係存在，顯違交易常情。而本件交易之出口報單上記載
    之出賣人為仟庭企業有限公司，出口報單上並註明出賣人之
    統一編號為00000000，有被告所提出之出口報單3 件可證（
    詳被告提出之證物三），則原告僅須對照名片上所載兩家公
    司之統一編號，即可明瞭丙○○係以被告仟庭企業有限公司
    之名義與原告交易，且被告仟紡企業有限公司並未交付任何
    貨物予原告，則本件買賣契約之當事人僅為被告仟庭企業有
    限公司與原告，被告仟紡企業有限公司並本件買賣契約之當
    事人，至為明確。
  從而，原告依據買賣之法律關係，請求被告仟紡企業有限公
    司賠償美金3萬元，及法定遲延利息，為無理由。
  (二)被告仟庭企業有限公司有無原告保證系爭布料不會有褪染問
    題：
  按「給付物僅以種類指示者，依法律行為之性質或當事人之
    意思不能定其品質時，債務人應給以中等品質之物。」民法
    第200條第1項著有明文。
  查原告於92年1 月間向被告仟庭企業有限公司購買布料styl
    -e no.315MM-600doz.,以及style no.315XM-600doz.二批，
    已據提出訂購單2 件為證（詳原證二），則本件買賣之給付
    物原告僅以種類指示，核屬種類之債。原告雖主張其有特別
    註明「不得有褪染之情形」，惟僅徒託空言，並未舉證以實
    其其說，且據被告所否認，已屬不足採信。況原告之上開訂
    購單上僅係註明「Cream 　Water repellant 」，此外，並
    無足以判斷被告仟庭企業有限公司應交付貨物品質之資訊，
    揆諸前揭法條，堪認被告仟庭企業有限公司應交付布料之品
    質應為中等品質之物。
  (三)系爭有料是否有褪染之瑕疵：
  按「債務人負有依債務本旨為給付之義務，違背債務之本旨
    為給付，即屬不完全給付，為瑕疵之給付，是以債務人如主
    張其已為完全給付，當由其負證明之責，雖債權人於受領給
    付後，以債務人給付不完全為由，請求債務人損害賠償，關
    於給付不完全之點，應轉由債權人負舉證責任，惟不完全給
    付，非有可歸責於債務人之事由，為債務人免責要件，故債
    務人以不完全給付係因非可歸責於己之事由所致為抗辯，就
    此仍應由債務人證明之。」最高法院77年度台上字第1989號
    判決著有明文。
  查原告係於92年1 月間向被告仟庭企業有限公司訂購系爭2
    批布料，被告則分別於92年3 月11、14日辦理系爭2 批布料
    之出口報關手續，原告於收受後將系爭2 批布料加工製成成
    衣，因原告收受系爭布料後復經加工過程，揆諸前揭最高法
    院裁判要旨，關於給付不完全之點及瑕此給付，即應由原告
    負舉證責任，再由被告仟庭企業有限公司就非有可歸責之事
    由負舉證責任。而系爭布料之部分餘料（僅有紫紅色布料）
    與原告製作之成衣經送財團法人紡織產業綜合研究所鑑定結
    果，認此布料與原告製作成衣之布料係屬同一類布料，耐洗
    牢度、耐摩擦牢度、耐光牢度四項染色堅牢試驗結果，圴符
    合中華民國國家標準CNS 10970 L4152 針織布（漂染後）要
    求（此標準之染色堅牢度要求為：3 級以上為合格不分級）
    ，有財團法人紡織產業綜合研究於96年2 月12日所出具之試
    驗報告1 件在卷足憑，自堪信被告仟紡企業有限公司交付之
    布料已符合中等品質之要求。
  原告雖又主張：原告所購買之布料有註明「Cream Water
    repeltant 」（即米色防水），而被告仟紡企業有限公司所
    交付之布料以潑水法試驗防水性，濕潤狀態為50，即表面全
    部均有濕潤，則被告所交付之布料，顯有不完全給付與瑕疵
    之情事云云。惟按民法第153 條第1 項雖規定契約僅需締約
    當事人互相表示意思一致者，即可成立，但契約上預定之品
    質，尚不能認為保証，並非契約內容所示任何一點，皆為當
    事人已為「特約」保証其履行，仍須當事人對該契約之特定
    內容或品質有保証之承諾，始得課以民法第360 條所定保証
    之責。查原告於訂購單上雖有註明「Cream Water repeltna
    -t」字樣，但並未與被告仟紡企業有限公司訂立特約保證履
    行，已難認兩造間有就品質保證之特約存在，況該防水標準
    應達到何種標準，原告亦未於訂購單上其體表明，而被告仟
    紡企業有限公司交付予原告之布料，米色部分依中華民國
    CNS 10461 L3202 纖維製品防水性檢驗法，濕潤狀態為50，
    有財團法人紡織產業綜合研究所試驗報告1 件在卷足憑，堪
    信被告仟紡企業有限公司交付予原告之布料具有防水性。核
    原告主張：被告仟紡企業有限公司交付之布料有不完全給付
    及瑕疵給付情事云云，顯屬不足採信。
  (四)綜上所述，原告依據不完全給付與物之瑕疵擔保責任，請求
    被告賠償美金3 萬9 千元，及自起訴狀繕本送達翌日起至清
    償日止按年息5%計算之利息，為無理由。
五、從而，原告依據債務不履行及買賣瑕疵擔保之法律關係，請
    求被告連帶給付美金3 萬9 千元，及自起訴狀繕本送達翌日
    起至清償日止按年息5%計算之利息，為無理由，應予駁回。
    又原告既受敗訴之判決，其假執行之聲請亦失所附麗，應併
    予駁回。
六、本件事證至臻明確，兩造其餘攻擊防禦方法及未經援用之證
    據，均與本判決所為判斷，不生影響，無庸逐一審酌，併予
    敘明。
七、結論：原告之訴為無理由，依民事訴訟法第78條，判決如主
    文。
中　　華　　民　　國　　96　　年　　10　　月　　25　　日
                  民事第三庭    法　官　何君豪
以上正本係照原本作成
如對本判決上訴，須於判決送達後20日內向本院提出上訴狀
中　　華　　民　　國　　96　　年　　10　　月　　25　　日
                                書記官　蕭興南
